臺灣基隆地方法院刑事判決　　　　　　　 99年度訴字第823號
公　訴　人　臺灣基隆地方法院檢察署檢察官
被　　　告　林耀靖
選任辯護人　吳伯昆律師
被　　　告　郭清文
指定辯護人　本院公設辯護人林富貴
上列被告等因違反毒品危害防制條例案件，經檢察官提起公訴（
99年度偵字第3931號），本院判決如下︰
    主  文
林耀靖所犯附表一所示之罪，各處附表一所示之刑。應執行有期
徒刑拾柒年，未扣案之販毒所得合計新臺幣壹萬零伍佰元與共犯
張智超連帶沒收，如全部或一部不能沒收時，以其等財產連帶抵
償之；扣案之第一級毒品海洛因貳包（驗餘淨重合計壹點零貳公
克）沒收銷燬之、扣案之電子磅秤壹台、各型分裝袋貳佰伍拾伍
只、葡萄糖伍包、分裝勺貳支均沒收。
郭清文所犯附表二所示之罪，處有期徒刑拾伍年貳月。未扣案之
販毒所得新臺幣肆仟伍佰元與共犯張智超連帶沒收，如全部或一
部不能沒收時，以其等連帶財產抵償之；扣案之第一級毒品海洛
因貳包（驗餘淨重合計壹點零貳公克）沒收銷燬之、扣案之電子
磅秤壹台、各型分裝袋貳佰伍拾伍只、葡萄糖伍包、分裝勺貳支
均沒收。
    事  實
一、林耀靖、郭清文明知海洛因、甲基安非他命係政府依據毒品
    危害防制條例所公告列管之第一、二級毒品，不得販賣、轉
    讓及非法持有，渠等竟為自張智超（所犯販賣第一級毒品等
    罪，業經臺灣高等法院以99年度上訴字第4025號判決確定）
    處圖得小利或免費毒品解癮，由張智超持其所有門號000000
    0000號行動電話為聯絡方式，分與張智超共同基於販賣毒品
    之犯意聯絡，而為下列犯行：
  (一)林耀靖與張智超共同基於販賣第一級毒品海洛因之犯意聯絡
    ，於99年5 月3 日下午2 時34分許，由李仁順持其妻詹麗華
    申辦之門號0000000000號行動電話，與張智超前開門號聯繫
    ，表示欲購買新臺幣（下同）4500元之海洛因，經應允後，
    張智超即將第一級毒品海洛因1 包交予林耀靖，推由林耀靖
    於同日下午3 時許，前往基隆市七堵郵局處與李仁順進行毒
    品交易，並收取販毒款項4500元。
  (二)又於同年5 月3 日上午10時58分許，李仁順持門號00000000
    00號行動電話，與張智超前開門號聯繫，表示欲購買4500元
    之海洛因、1500元之甲基安非他命，經應允後，張智超即將
    第一級毒品海洛因、第二級毒品甲基安非他命交予林耀靖，
    同推由林耀靖於同日上午11時58分許，前往基隆市七堵郵局
    處與李仁順進行毒品交易，並收取販毒款項6000元，上揭2
    次販毒所得合計10500 元。
  (三)復郭清文與張智超共同基於販賣第一級毒品海洛因之犯意聯
    絡，於99年5 月9 日12時21分許，由李仁順持門號00000000
    00號行動電話，與張智超前開門號聯繫，表示欲購買4500元
    之海洛因，經應允後，張智超將第一級毒品海洛因1 包交予
    郭清文，推由郭清文於同日12時36分至13時34分間某時刻，
    前往基隆市七堵郵局處，斯時李仁順亦委請基於幫助施用第
    一級毒品犯意之妻詹麗華前往上揭處所，而購得第一級毒品
    海洛因1 包，並交付6000元予郭清文（含預付第二級毒品之
    價款1500元，此部分無證據證明渠等間有販賣第二級毒品之
    犯意聯絡及行為分擔）。
  嗣經警員對張智超使用之門號0000000000號行動電話實施通訊
  監察，並於99年7 月5 日19時25分，在臺北縣瑞芳鎮○○街4
  巷1 號前拘提張智超，繼於同日21時15分，帶同張智超至基隆
  市○○街151 號8 居處搜索，而扣得第一級毒品海洛因2 包（
  合計淨重1.04公克，驗餘淨重1.02公克）、其所有供本件販賣
  第一級、第二級毒品秤重、分裝所用之電子磅秤1 台、各型分
  裝袋255 只、分裝勺2 支及其所有供本件販賣第一級毒品摻雜
  混合所用之葡萄糖5 包。
二、案經臺灣基隆地方法院檢察署檢察官簽分偵查後提起公訴。
    理  由
壹、證據能力部分：
一、按「被告以外之人於審判外之言詞或書面陳述，除法律有規
    定者外，不得作為證據」，刑事訴訟法第159 條第1 項定有
    明文，此即學理上所稱「傳聞證據排除法則」。依上開法律
    規定，傳聞證據原則上固無證據能力，但如法律別有規定者
    ，即例外認有證據能力。經查，被告林耀靖及其辯護人主張
    ：證人張智超、李仁順於警詢中所為陳述，均係屬傳聞證據
    ，無證據能力。查上開證人於警詢中所述，確屬被告以外之
    人於審判外之陳述，被告林耀靖及其辯護人既爭執該等證人
    於警詢中所為陳述之證據能力，復查無該等警詢陳述有何傳
    聞例外規定可資適用，自均無證據能力可言。
二、被告以外之人於審判外之言詞或書面陳述，除法律有規定者
    外，不得作為證據；又被告以外之人於審判外之陳述，雖不
    符刑事訴訟法第159條之1至第159條之4之規定，而經當事人
    於審判程序同意作為證據，法院審酌該言詞陳述或書面陳述
    作成時之情況，認為適當者，亦得為證據；另當事人、代理
    人或辯護人於法院調查證據時，知有第159條第1項不得為證
    據之情形，而未於言詞辯論終結前聲明異議者，視為有前項
    之同意，刑事訴訟法第159條第1項、第159條之5分別定有明
    文。查本案下列所引用之其餘供述及非供述證據，經本院依
    法踐行調查證據程式，檢察官、被告等及辯護人等均不爭執
    各該證據之證據能力，且亦查無依法應排除其證據能力之情
    形，依刑事訴訟法第159 條之4 、第159 條之5 規定意旨，
    亦得作為證據。
貳、實體部分：
一、上開事實一(三)部份所示之共同販賣第一級毒品之犯行，業據
    被告郭清文於本院審理中自白不諱，並經證人即共犯張智超
    於偵查及本院審理時證述屬實（見99年度偵字第32 15 號偵
    查卷第165 頁、167 頁、本院99年12月14日審判筆錄），且
    有共犯張智超所有之第一級毒品海洛因2 包（合計淨重1.04
    公克，驗餘淨重1.02公克）、電子磅秤1 台、分裝袋（00號
    ）200 只、分裝袋（0 號）40只、分裝袋（5 號）15只、葡
    萄糖5 包、分裝勺2 支等物扣案可佐，並有共犯張智超使用
    之0000000000號行動電話通訊監察譯文暨本院99年聲監字第
    146 號通訊監察書、臺北縣政府警察局瑞芳分局查獲毒品初
    步鑑驗報告單（見同上偵查卷第31、60、61、171 頁）及法
    務部調查局濫用藥物實驗室出具之99年8 月25日調科壹字第
    09923019130 號鑑定書（附本院卷）附卷可稽。足認被告郭
    清文之自白與事實相符，可以採信。從而，本案事證明確，
    被告郭清文共同販賣第一級毒品之犯行，洵堪認定，應依法
    論科。
二、訊據被告林耀靖固坦承有於99年5 月2 日，應允張智超前往
    基隆七堵郵局前代為交付物品予李仁順之事實，惟矢口否認
    有上開販賣第一、二級毒品予李仁順之犯行，並辯稱：於99
    年5 月2 日，因張智超有事要外出，適伊在張智超住處，所
    以伊才幫張智超交付以黃色不透明紙盒（長、寬均約11至12
    公分之正方盒）包裝之物品予李仁順，伊不知道其內是何物
    ；又於99年5 月3 日，伊未前往基隆七堵郵局云云。經查：
  (1)被告林耀靖於附表一編號1 號所示時地販賣海洛因、於附表
    一編號2 所示時地販賣第一級海洛因、第二級毒品甲基安非
    他命予李仁順之事實，業據證人張智超於偵查及本院審理時
    證述一致明確，其證述：於99年5 月2 日14時34分之通聯譯
    文是李仁順要向伊買四分之一錢之海洛因，價格為4500元，
    伊即叫林耀靖拿到七堵郵局交給李仁順，李仁順有拿錢給林
    耀靖；於99年5 月3 日10時28分、10時58分之通聯譯文是李
    仁順要向伊買四分之一錢之海洛因及1 公克之甲基安非他命
    ，伊即叫林耀靖拿到七堵郵局交給李仁順，該次李仁順有拿
    6000元給林耀靖，其中海洛因是4500元，甲基非他命是1500
    元，伊與李仁順對話中所稱之「阿進」是指林耀靖等語（見
    同上偵查卷第164 頁、本院99年12月14日審判筆錄）；復證
    人李仁順於本院審理時亦證述：伊於99年5 月2 日有向張智
    超買海洛因，是林耀靖拿到七堵交給伊，而於99年5 月3 日
    ，伊有向張智超買海洛因及甲基安非他命合計6000元，該次
    是「阿進」拿到七堵交給伊等語（見本院99年12月14日審判
    筆錄），核與證人張智超所述大致相符。此外，並有證人張
    智超使用之0000000000號行動電話通訊監察譯文暨本院99年
    聲監字第146 號通訊監察書附卷足憑（見同上偵查卷第46、
    46-1、60、61頁），且觀之通聯譯文內容，可悉於99年5 月
    2 日、同年月3 日，證人張智超於電話中確有應允販賣毒品
    予李仁順，並均有告知李仁順送毒品之人為「阿進」等語，
    而按證人張智超與被告林耀靖間並無任何怨隙，其應無動機
    故為不利被告林耀靖之陳述，從而，證人張智超上開證詞，
    已有上揭證據足以補強其真實性，而可採信。
  (2)雖證人張智超於本院審理時改稱：伊於99年5 月2 日交予林
    耀靖毒品時，有用衛生紙包起來；於同年月3 日該次，則用
    信封袋裝起來，林耀靖不知道裡面是毒品云云；證人李仁順
    於本院審理時則稱：99年5 月2 日該次林耀靖交付之毒品是
    以牛皮紙袋包裝云云。惟被告林耀靖於本院準備程序中稱：
    99年5 月2 日該次，張智超是交付長、寬均約11至12公分之
    黃色不透明正方紙盒予伊云云，可見被告林耀靖與證人張智
    超、李仁順所述大相逕庭，是渠等3 人所述，何人為真，即
    有可疑。惟按證人張智超於偵查及本院審理時均證述：林耀
    靖幫伊交付毒品，可以得到的好處是如果其毒癮發作時，伊
    會給他海洛因解癮，有時候他說家裡沒錢時，伊也會給他10
    00元或2000元等語綦詳（詳同上偵查卷第167 頁、本院99年
    12月14日審判筆錄），復觀之被告林耀靖自81年起迄99年止
    ，陸續有施用毒品紀錄，最後1 次係因施用第一級毒品、第
    二級毒品案件，經本院99年度訴字第490 號判決判處有期徒
    刑7 月（施用第一級毒品部分）、3 月（施用第二級毒品部
    分），應執行有期徒刑8 月確定，此有臺灣高等法院被告前
    案紀錄表在卷足憑，再佐以本件張智超販賣予李仁順之毒品
    ，其中1 次為四分之一錢海洛因、1 次為四分一錢海洛因及
    1 公克甲基安非他命等情，可見上揭事實一(一)、(二)所示之毒
    品交易數量輕微，被告林耀靖於接手時縱有包裝，於其有多
    次施用毒品之經驗下，以手觸摸後焉有不知係毒品之理，況
    被告林耀靖復因此而免費獲得海洛因解癮或金錢資助，顯然
    被告林耀靖應知悉交予李仁順之物品為毒品，所收取之金錢
    為毒品交易價款無訛。是證人張智超證述：林耀靖不知道內
    容物為毒品云云，為附和之詞，並被告林耀靖上揭所辯，均
    不足為採。
  (3)至證人李仁順於本院審理時證述：被告林耀靖僅於99年5 月
    2 日交付以牛皮紙裝之海洛因予伊，伊沒有交錢給被告林耀
    靖，而於同年月3 日交付毒品者非被告，是1 位較林耀靖高
    大、身高約173 或174 公分、真實姓名年籍不詳綽號「阿進
    」之男子云云。然證人張智超於本院審理時一再證述：於99
    年5 月2 日及同年月3 日均是由被告林耀靖依約前往七堵郵
    局交付毒品予李仁順並收取款項等語，並於本院審理時證述
    ：伊另有一位友人叫「阿進」，身高約165 至167 公分等語
    。可見苟確有「阿進」此人於99年5 月3 日交付毒品予證人
    李仁順，何以證人李仁順所述之「阿進」身高與證人張智超
    所述「阿進」友人之身高相差甚遠？顯然證人李仁順所述可
    疑；復觀之證人張智超使用之0000000000號行動電話通訊監
    察譯文，於99年5 月2 日14時34分許該通電話，李仁順向張
    智超稱「叫阿進過來嘛」，張智超回稱：「叫阿進，黑」、
    於同年5 月3 日10時58分許，李仁順於該通電話亦稱「還是
    阿進啊」，張智超回稱「嘿啊，阿進啊，開車過去」等語，
    依渠等上揭語意，可見於99年5 月2 日及同年月3 日交付毒
    品予李仁順者均為同一人（即被告林耀靖），益徵證人張智
    超證述上揭2 次交付毒品予李仁順之人均為被告林耀靖等語
    屬實，是證人李仁順證述被告林耀靖於99年5 月2 日未向其
    收取款項、於同年月3 日交付毒品者是另1 位「阿進」云云
    ，顯係附和被告林耀靖之詞，不足採信。
  (4)又辯護意旨以：證人張智超於審理時已證述其是因李仁順於
    警詢之供述及監聽譯文，才會附和此二者之情節而稱於99年
    5 月2 日及同年月3 日，是由被告林耀靖交付毒品予李仁順
    並收取金錢，而證人李仁順於審理時已證述其警詢所述不實
    在，則證人張智超附和李仁順於警詢中所述，自屬不實云云
    。惟而，證人張智超於本院審理時證述：「（問：你方稱5
    月2 日你有無收錢你忘記了，但是5 月3 日你講的很清楚，
    為何5 月2 日的就忘記，5 月3 日的記得這麼清楚？）我是
    看監聽譯文說的，因為那麼多件，我無法逐一記得」、「（
    問：為何於偵查中你會有印象於99年5 月2 日該次李仁順有
    拿4500元給林耀靖？）在警察局的時候，警察有拿李仁順的
    警詢筆錄及監聽譯文給我看，跟我說李仁順有這樣說，我才
    知道，李仁順這樣說沒錯，所以我才這樣回答檢察官」等語
    明確，可知證人張智超係依相關之通訊監察譯文及李仁順之
    所述，而回憶當時之交易情節，並非憑空附和證人李仁順於
    警詢中之陳述至明，是上揭辯護意旨，委無足採。
  綜上，被告林耀靖上開所辯，要屬事卸責之詞，均不足採信。
  其與張智超於上揭事實一(一)(二)所示時地共同販賣第一級、第二
  級毒品之犯行明確，應依法論科。
三、核被告林耀靖於附表一編號1 號、被告郭清文於附表二所為
    ，均係犯毒品危害防制條例第4 條第1 項販賣第一級毒品罪
    ；被告林耀靖於附表一編號2 號所為，係犯毒品危害防制條
    例第4 條第1 項販賣第一級毒品罪及同條第2 項販賣第二級
    毒品罪。被告林耀靖就附表一所示之販賣第一、二級毒品犯
    行與張智超有犯意聯絡及行為分擔、被告郭清文就附表二之
    販賣第一級毒品犯行與張智超有犯意聯絡及行為分擔，均應
    論以共同正犯。被告林耀靖、郭清文於各次販賣毒品時，所
    持有毒品之行為，皆為販賣之高度行為所吸收，不另論持有
    毒品罪。被告林耀靖於附表一編號2 號之犯行，係一行為觸
    犯數罪名，為想像競合犯，應依刑法第55條之規定，從一重
    之販賣第一級毒品罪處斷。被告林耀靖所為附表一所示2 次
    犯行，犯意各別，行為互異，應分論併罰。被告林耀靖、郭
    清文販賣第一、二級毒品以牟利，無視國家對於杜絕毒品危
    害之禁令，其行為固應非難，然本院審酌其販賣之次數尚微
    （其中被告林耀靖為2 次、被告郭清文為1 次），獲利所得
    不高，相較於大盤、中盤毒販備置大量毒品欲廣為散播牟取
    暴利者，其危害性顯屬有別，是以被告等之犯罪情節論，惡
    性尚非重大不赦，倘仍遽以科處各該罪之法定本刑之最低刑
    度，尚屬情輕法重，在客觀上尚足以引起一般之同情，即有
    可堪憫恕之處，爰均依刑法第59條之規定，就渠等所為販賣
    第一級毒品犯行，均酌量減輕其刑。爰審酌被告林耀靖、郭
    清文素行不佳，有臺灣高等法院被告前案紀錄表在卷可憑，
    渠等販賣第一、二級毒品以營利，對社會造成危害非輕，所
    為極不可取，然被告郭清文到案後，始終坦承犯行，犯後態
    度良好，頗有悔改之意，被告林耀靖則否認犯罪，本院以渠
    等犯罪動機、目的、犯罪手段、犯罪所得、生活狀況、智識
    程度及犯後態度等一切情狀，就渠等所犯附表一、二所示各
    罪，分別量處如附表一、二所示之刑，並就被告林耀靖部分
    定其應執行刑如主文所示。
四、扣案第一級毒品海洛因2 包（合計淨重1.04公克，驗餘淨重
    1.02公克），證人張智超陳稱係之前購入後販售予李仁順剩
    下的等語（見本院99年12月29日審判筆錄），足認與本件附
    表一、二所示犯行有關，且係查獲之毒品，不論何人所有，
    均應依毒品危害防制條例第18條第1 項前段之規定，諭知沒
    收銷燬之。被告林耀靖所為附表一所示之販賣第一、二級毒
    品犯行，所得販毒款合計10500 元、被告郭清文所為附表二
    所示之販賣第一級毒品犯行，所得販毒款為4500元，該等犯
    罪所得雖未扣案，仍應分別依毒品危害防制條例第19條第1
    項規定諭知與共犯張智超連帶沒收，如全部或一部不能沒收
    時，各以其等財產連帶抵償之（最高法院99年台上字第953
    號判決要旨參照）。扣案之電子磅秤1 台、各型分裝袋255
    只、葡萄糖5 包、分裝勺2 支部分，其中葡萄糖是摻雜販售
    海洛因之用，分裝袋及分裝勺是分裝海洛因、甲基安非他命
    ，電子磅秤為秤第一級、第二級毒品之重量等情，業據證人
    張智超於本院審理時陳述在卷，自應均依毒品危害防制條例
    第19條第1 項之規定宣告沒收之。至共犯張智超販賣第一級
    、第二級毒品所用之門號0000000000號行動電話暨SIM 卡1
    枚均未扣案，共犯張智超於本院審理時證述上揭行動電話可
    能丟棄或送人、SIM 卡可能已丟棄等語（見本院99年12月29
    日審判筆錄），衡諸一般販毒者通常不時更換行動電話，以
    防警員監聽，是共犯張智超上揭所述符合常理，依罪疑有利
    被告原則，堪認上揭物品均已丟棄，況電子產品汰換甚快，
    時至今日，上開行動電話幾經濟價值甚低，亦無從調查其可
    能價額予以追徵，是此部分犯罪所用之物，不再宣告沒收或
    追徵其價額。
據上論斷，應依刑事訴訟法第299 條第1 項前段，毒品危害防制
條例第4 條第1 項、第2 項、第18條第1 項前段、第19條第1 項
，刑法第11條、第28條、第55條、第59條、第51條第5 款，判決
如主文。
本案經檢察官陳佳宏到庭執行職務。
中    華    民    國    100     年    2   月    15    日
                  刑事第三庭審判長法  官  陳志祥
                                  法  官  張婷妮
                                  法  官  黃梅淑
以上正本證明與原本無異。
如不服本判決應於收受送達後10日內向本院提出上訴書狀，並應
敘述具體理由；其未敘述上訴理由者，應於上訴期間屆滿後20日
內向本院補提理由書( 均須按他造當事人之人數附繕本) 「切勿
逕送上級法院」。
中    華    民    國    100     年    2   月    15    日
                                  書記官  丁妍君
附錄論罪法條
毒品危害防制條例第4條第1項、第2項：
製造、運輸、販賣第一級毒品者，處死刑或無期徒刑；處無期徒
刑者，得併科新臺幣一千萬元以下罰金。
製造、運輸、販賣第二級毒品者，處無期徒刑或七年以上有期徒
刑，得併科新臺幣七百萬元以下罰金。
附表一
┌──┬────────┬──────┬───────────┐
│編號│ 犯罪事實       │ 所犯罪名   │     宣告刑           │
├──┼────────┼──────┼───────────┤
│ 1  │事實欄一(一)所載之│共同販賣第一│處有期徒刑拾陸年。未扣│
│    │販賣第一級毒品犯│級毒品      │案之販毒所得新臺幣肆仟│
│    │行              │            │伍佰元與共犯張智超連帶│
│    │                │            │沒收，如全部或一部不能│
│    │                │            │沒收時，以其等財產連帶│
│    │                │            │抵償之。扣案之第一級毒│
│    │                │            │品海洛因貳包（驗餘淨重│
│    │                │            │合計壹點零貳公克）沒收│
│    │                │            │銷燬之，扣案之電子磅秤│
│    │                │            │壹台、各型分裝袋貳佰伍│
│    │                │            │拾伍只、葡萄糖伍包、分│
│    │                │            │裝勺貳支，均沒收。    │
│    │                │            │                      │
│    │                │            │                      │
├──┼────────┼──────┼───────────┤
│ 2  │事實欄一(二)所載之│共同販賣第一│處有期徒刑拾陸年。未扣│
│    │販賣第一級、第二│級毒品      │案之販毒所得新臺幣陸仟│
│    │級毒品犯行      │            │元與共犯張智超連帶沒收│
│    │                │            │，如全部或一部不能沒收│
│    │                │            │時，以其等財產連帶抵償│
│    │                │            │之。扣案之第一級毒品海│
│    │                │            │洛因貳包（驗餘淨重合計│
│    │                │            │壹點零貳公克）沒收銷燬│
│    │                │            │之，扣案之電子磅秤壹台│
│    │                │            │、各型分裝袋貳佰伍拾伍│
│    │                │            │只、葡萄糖伍包、分裝勺│
│    │                │            │貳支，均沒收。        │
└──┴────────┴──────┴───────────┘
附表二
┌────────┬──────┬───────────┐
│ 犯罪事實       │ 所犯罪名   │     宣告刑           │
├────────┼──────┼───────────┤
│事實欄一(三)所載之│共同販賣第一│處有期徒刑拾伍年貳月。│
│販賣第一級毒品犯│級毒品      │未扣案之販毒所得新臺幣│
│行              │            │肆仟伍百元與共犯張智超│
│                │            │連帶沒收，如全部或一部│
│                │            │不能沒收時，以其等財產│
│                │            │連帶抵償之。扣案之第一│
│                │            │級毒品海洛因貳包（驗餘│
│                │            │淨重合計壹點零貳公克）│
│                │            │沒收銷燬之，扣案之電子│
│                │            │磅秤壹台、各型分裝袋貳│
│                │            │佰伍拾伍只、葡萄糖伍包│
│                │            │、分裝勺貳支，均沒收。│
└────────┴──────┴───────────┘